臺灣雲林地方法院行政訴訟判決　
110年度交字第54號
原      告  李國琿  
被      告  交通部公路總局嘉義區監理所

代  表  人  黃萬益  
訴訟代理人  汪瑋琪（兼送達代收人）

            陳榮彬  
上列當事人間交通裁決事件，原告不服民國110年6月21日雲監裁
字第72-ZGC293527、72-ZGC293528、72-ZGC293384號裁決，提起
行政訴訟，本院判決如下：
    主  文
原告之訴駁回。
訴訟費用新臺幣300元由原告負擔。
    事實及理由
壹、程序事項：查本件係因原告不服被告所為道路交通管理處罰
    條例（下稱處罰條例）第8 條之裁決而提起撤銷訴訟，依行
    政訴訟法第237 條之1 規定，應適用交通裁決事件訴訟程序
    ，本院並依同法第237 條之7 規定，爰不經言詞辯論，逕為
    裁判，先予敘明。
貳、實體事項
一、事實概要：緣原告駕駛車牌號碼000-0000號自用小客車（下
    稱系爭車輛）於民國（下同）110年4月9日16時至16時51分
    間於國道3號北向197.9公里、197.3及南向196公里處，經內
    政部警政署國道警察局第七公路警察大隊（下稱舉發機關）
    分別以第72-ZGC293527、72-ZGC293528、72-ZGC293384號舉
    發違反道路交通管理事件通知單，舉發原告違反道路交通管
    理處罰條例（下稱處罰條例）第33條第1項第4款「行駛高速
    公路變換車道未依規定使用方向燈」之違規。原告不服舉發
    於民國110年5月24日向交通部公路總局嘉義監理所所屬雲林
    監理站（下稱雲林監理站）提出陳述，雲林監理站函請舉發
    機關查證，經舉發機關查證後函覆「…舉發並無違誤…」，雲
    林監理站再將查證結果函復原告。然原告不服舉發，乃向雲
    林監理站申請開立裁決書，雲林監理站依處罰條例第33條第
    1項第4款之規定，分別裁處「罰鍰新台幣3,000元，並記違
    規點數1點（3件合計9,000元，記違規點數3點），下稱【原
    處分A、原處分B、原處分C】」，原告猶不服遂於110年7月2
    0日向本院提起行政訴訟。   
二、原告主張略以：
  ㈠查原告因遭民眾3次舉發行駛高速公路未依規定變換車道，惟
    本案3次違規相距時未滿6分鐘，且行駛未達6公里以上，卻
    遭連續處罰，有違比例原則，原處分顯有錯誤。
  ㈡我承認有違規，我認為後面兩次不符合連續舉發之規定，我
    只承認第一次處分（即原處分A）合法。
  ㈢聲明：原處分撤銷；訴訟費用由被告負擔。
三、被告則答辯以：
  ㈠按道路交通安全規則第109條第2項第2款規定「汽車駕駛人，
    應依下列規定使用方向燈：二、變換車道時，應先顯示欲變
    換車道方向之燈光，並應顯示至完成轉彎或變換車道之行為
    。」；次按高速公路及快速公路交通管制規則第11條第2款
    亦規定「汽車行駛途中，變換車道或超越前車，應依標誌、
    標線、號誌指示，並不得有未依規定使用方向燈」其立法目
    的乃在於使其他用路人得預知該車之行動向而為安全之措施
    ，就此而言，所「『應』先顯示方向燈」一事，解釋上應係指
    於開始變換前至變換成之過程中應全程顯示方向燈。故原告
    自應次換車道前即已使用方向燈以提醒後方駕駛，且於變換
    車道過程中直至變換車道完成止，均使需使用方向燈。若僅
    於變換車道之某一過程瞬間、短暫使用方向燈，即難謂「依
    規定使用方向燈。」
  ㈡再按行政罰法第25條規定「數行為違反同一或不同行政法上
    義務之規定者，分別處罰之。」本件各次數違規行為有時序
    先後之別，行為地點亦不相同，且原告應遵守之注意規定均
    屬獨立，由社會一般觀察方式，亦可明確區隔為數行為，故
    各次違規行為，在每次均造成用路人行車安全危害下，自應
    分別評價，而無重覆處罰之問題。
　㈢綜上所述，本案既經舉發機關查證依法舉發並無違誤，本所
    依處罰條例第33條第4款之規定，分別裁處「罰鍰新台幣3,0
    00元，並記違規點數1點（3件合計9,000元，記違規點數3點
    ），於法應無不合。
  ㈣聲明：駁回原告之訴；訴訟費用由原告負擔。
四、本院之判斷：
  ㈠按道路交通安全規則第109條第2項第2款規定「汽車駕駛人，
    應依下列規定使用方向燈：二、變換車道時，應先顯示欲變
    換車道方向之燈光，並應顯示至完成轉彎或變換車道之行為
    。」；次按高速公路及快速公路交通管制規則第11條第2款
    亦規定「汽車行駛途中，變換車道或超越前車，應依標誌、
    標線、號誌指示，並不得有未依規定使用方向燈」其立法目
    的乃在於使其他用路人得預知該車之行動向而為安全之措施
    ，就此而言，所「『應』先顯示方向燈」一事，解釋上應係指
    於開始變換前至變換成之過程中應全程顯示方向燈。故原告
    自應於變換車道前即已使用方向燈以提醒後方駕駛，且於變
    換車道過程中直至變換車道完成為止，均使需使用方向燈。
    若僅於變換車道之某一過程瞬間、短暫使用方向燈，尚難謂
    「依規定使用方向燈。」
  ㈡經查，本件原告駕駛系爭車輛於事實概要欄所示之時、地，
    有「變換車道，未依規定使用方向燈」之違規行為，經舉發
    機關舉發後，被告續以原處分A、B、C各裁處罰鍰3000元，
    並各記違規點數1 點（合計9,000元，記違規點數3點）等情
    ，除為原告所自認外，並有內政部警政署國道公路警察局舉
    發違反道路交通管理事件通知單3張、採證照片13幀、舉發
    機關110年5月28日回覆嘉義監理所函、附錄之光碟勘驗筆錄
    、原處分暨送達證書等件在卷為憑，堪認屬實。
　㈢是綜合兩造上開所陳，本案之爭點在於⑴民眾檢舉案件是否受
    處罰條例第85條之1第2項連續舉發『違規地點相距6公里』、『
    違規時間相隔6分鐘』、『行駛經過一個路口』規定之限制?⑵舉
    發機關就原告所為3次違規行為予以舉發，有無違反連續舉
    發之規定？若違反，何者應予撤銷？
　㈣民眾檢舉案件是否受處罰條例第85條之1第2項連續舉發『違規
    地點相距6公里』、『違規時間相隔6分鐘』、『行駛經過一個路
    口』規定之限制？
　⑴按「第7條之2之逕行舉發案件有下列情形之一者，得連續舉
    發：一、逕行舉發汽車行車速度超過規定之最高速限或低於
    規定之最低速度或有第33條第1項、第2項之情形，其違規地
    點相距六公里以上、違規時間相隔六分鐘以上或行駛經過一
    個路口以上。但其違規地點在隧道內者，不在此限。」處罰
    條例第85條之1第2項定有明文，是為連續舉發之限制規定。
　⑵按立法者固得以法律規定行政機關執法人員得以連續舉發及
    隨同多次處罰之遏阻作用以達成行政管制之目的，但仍須符
    合憲法第23條之比例原則及法律授權明確性原則。申言之，
    以連續舉發之方式，對違規事實繼續之違規行為，藉舉發其
    違規事實之次數，評價及計算其法律上之違規次數，並予以
    多次處罰，藉多次處罰之遏阻作用，以防制違規事實繼續發
    生，此種手段有助於目的之達成，對維護交通秩序、確保交
    通安全之目的而言，在客觀條件之限制下，更有其必要性及
    實效性。惟每次舉發既然各別構成一次違規行為，則連續舉
    發之間隔期間是否過密，以致多次處罰是否過當，仍須審酌
    是否符合憲法上之比例原則，業經司法院大法官會議作成釋
    字第604號解釋在案，此解釋要旨不論於道路交通管理處罰
    條例第7條之1經民眾檢舉所為之職權舉發或同條例第7條之2
    由警察機關等舉發機關所為之當場舉發或逕行舉發等情形，
    皆有其適用或類推適用（臺北高等行政法院107年交上字第1
    48號判決意旨、109年交上字第132號判決意旨參照）。
　⑶處罰條例第85條之1第2項第1款，雖僅明定處罰條例第7條之2
    之逕行舉發有其適用，就同法第7條之1之民眾檢舉並無明定
    ，然有法律授權之執法人員需受連續舉發限制所囿，而一般
    民眾並非法律授權之執法人員，提出檢舉卻無需受連續舉發
    之限制，豈是法律設置連續舉發限制之目的，況參酌86年及
    91年就道路交通管理處罰條例第85條之1第2項第1款修訂時
    之立法理由「交通違規狀態持續不改正者因無得連續舉發之
    明文規定，致民眾常以已獲有交通違規舉發通知單，資為不
    得重複處罰之藉口，爰增訂本條，以杜流弊。」、「對逕行
    舉發案件得連續舉發之規定，係規範於違反道路交通管理事
    件統一裁罰標準及處理細則第12條，因其影響人民權利義務
    ，為符合法律保留之精神，爰酌予修正增列於第二項。」，
    並未排除民眾檢舉舉發程序不得適用該連續舉發之限制，又
    依前述之司法院大法官會議釋字第604號解釋意旨認「連續
    舉發必須考量間隔期間是否過密，以致多次處罰是否過當，
    仍須審酌是否符合憲法上之比例原則。」綜上，本件雖為民
    眾檢舉所為之舉發，惟屬處罰條例第33條第1項第4款之案件
    ，仍可適用處罰條例第85條之1第2項連續舉發限制之規定。
  ㈤舉發機關就原告所為3次違規行為予以舉發，有無違反連續  
    舉發之規定？若違反，何者應予撤銷？ 
　⑴經查，原處分A之違規地點係在國道3號北向197.9公里處、違
    規時間為是日16點50分；原處分B之違規地點係在國道3號北
    向197.3公里處、違規時間同樣為是日之16點50分；原處分C
    之違規地點係在國道3號南向196公里處、違規時間為是日16
    時51分，此有上開3次處分之裁決書在卷可稽。基此，可知
    悉該3次違規行為係在  『違規地點相距6公里』、『違規時間
    相隔6分鐘』之內。
　⑵然依被告提出之地圖截圖（審理卷第44頁），可知原告在原
    處分A之第一次違規地點，係於國三北上197.9公里處，接著
    離開國三進入彰化系統197.3公里處（原處分B），這之間已
    經經過一個路口，接著原告從彰化系統往南，與國三主線南
    下匯入國一閘道系統交會處到196公里處（原處分C），此間
    又經過一個交叉路口，是原處分B、C均符合『行駛經過一個
    路口』之情形，原告自應更加注意自身之駕駛行為，及相關
    之注意義務，因此三案應分別視為三個獨立違規行為。
　⑶末依行政罰法第25條規定，數行為違反同一或不同行政法上
    義務之規定者，分別處罰之。本件3次違規行為明確區隔為
    數個行為，其時間、地點皆不相同，故為各自違規行為，自
    應分別處罰。
  ㈥綜上所述，原告確有「汽車行駛途中，變換車道未依規定使
    用方向燈」之違規行為，被告爰依處罰條例依處罰條例第33
    條第4款、第63條第1項第3款等規定，以原處分A、B、C分別
    裁處原告「罰鍰新台幣3,000元，並記違規點數1點（3件合
    計9,000元，記違規點數3點）」，於法均無違誤。從而，原
    告徒執前詞，訴請判決如其聲明所示，為無理由，應予駁回
    。
五、本件判決基礎已臻明確，兩造其餘攻防方法及訴訟資料經本
    院斟酌後，核與判決結果不生影響，爰不一一詳予論述，併
    此敘明。
六、本件第一審裁判費為300 元應由原告負擔，爰確定第一審訴
    訟費用額如主文第2 項所示。
七、據上論結，本件原告之訴為無理由，依行政訴訟法第98條第
    1 項前段、第237 條之7 、第237 條之8 第1 項，判決如主
    文。　　
中　　華　　民　　國　　110 　年　　11　　月　　1 　　日
                  行政訴訟庭　法　官　陳定國
上列為正本係照原本作成。
如不服本判決，應於判決送達後20日內，向本院提出上訴狀並表
明上訴理由（原判決所違背之法令及其具體內容或依訴訟資料可
認為原判決有違背法令之具體事實），其未載明上訴理由者，應
於提出上訴後20日內向本院補提理由書（上訴狀及上訴理由書均
須按他造人數附繕本，如未按期補提上訴理由書，則逕予駁回上
訴），並應繳納上訴裁判費新臺幣750元。
中　　華　　民　　國　　110 　年　　11　　月　　2 　　日
                              書記官  黃鷹平　　　　　　

附錄：
一、本院勘驗被告提供之光碟（檔案：ZGC293527，即原處分A）
    ，勘驗結果
    為：
㈠、錄影畫面顯示行車紀錄器攝影鏡頭係朝前方拍攝，可拍前方
    車輛行駛之狀況，勘驗筆錄上所記載之時間係錄影之時間，
    併此說明。
㈡、光碟錄影時間16：50：12-16：50：27
    畫面顯示原告駕車由高速公路外側車道進入輔助車道時，未
    使用方向燈（光碟錄影時間16：50：16），檔案畫面至此結
    束。
二、本院勘驗被告提供之光碟（檔案：ZGC293528，即原處分B）
    ，勘驗結果
    為：
㈠、光碟錄影時間16：50：34-16：50：49　
    畫面顯示原告駕駛系爭小客車繼續行駛於高速公路輔助車道
    上，當原告駕車進入減速車道時，未見原告使用方向燈（光
    碟錄影時間16：50：41），並聽聞檢舉民眾說：197.3，第
    二次，檔案畫面至此結束。
三、本院勘驗被告提供之光碟（檔案：ZGC293384，即原處分C）
    ，勘驗結果
    為：
㈠、光碟錄影時間16：51：26-16：51：41　
    畫面顯示原告駕車穿越虛線車道線時，未見原告使用方向燈
    （光碟錄影時間16：51：28），並聽聞檢舉民眾說：第三次
    ，BDK1023，331之4(音譯)，檔案畫面至此結束。